【裁判字號】    97,審訴,387
【裁判日期】    970331
【裁判案由】    毒品危害防制條例
【裁判全文】
臺灣高雄地方法院刑事判決             97年度審訴字第387號
公  訴  人  臺灣高雄地方法院檢察署檢察官
被      告  甲○○
上列被告因毒品危害防制條例案件，經檢察官提起公訴（96年度
毒偵字第10568 號），本院改依簡式審判程序審理，判決如下：
    主  文
甲○○施用第一級毒品，累犯，處有期徒刑玖月，扣案如附表編
號1 所示之物，沒收銷燬之；又施用第二級毒品，累犯，處有期
徒刑伍月，扣案如附表編號2 所示之物，沒收銷燬之；又施用第
一級毒品，累犯，處有期徒刑玖月。應執行有期徒刑壹年肆月，
扣案如附表所示之物，均沒收銷燬之。
    事  實
一、甲○○前因施用毒品案件，經本院以90年度毒聲字第5353號
    裁定送觀察、勒戒後，認有繼續施用毒品傾向，而由本院以
    90年度毒聲字第5765號裁定令入戒治處所施以強制戒治，嗣
    經本院以91年度毒聲字第1698號裁定停止戒治，復經本院以
    91年度毒聲字第5942號裁定撤銷停止戒治，於民國92年10月
    1 日強制戒治執行完畢釋放出戒治處所。又曾因毒品危害防
    制條例案件，分別經本院以93年度訴字第2279號判決、93年
    度簡字第5126號判決，判處有期徒刑10月、5 月確定，並經
    本院以94年度聲字第2504號定應執行刑為有期徒刑1 年2 月
    ，於95年4 月30日執行完畢。詎其仍不知戒絕毒癮，明知海
    洛因及甲基安非他命，分別經公告列為毒品危害防制條例第
    2 條第2 項第1 款之第一級毒品及同條項第2 款之第二級毒
    品，不得非法持有、施用，猶基於施用第一級毒品海洛因之
    犯意，於96年10月10日某時許，在其位於高雄縣大寮鄉○○
    村○○路24之11號之住處內，以將第一級毒品海洛因加水置
    於針筒內注射手臂血管之方式，施用第一級毒品海洛因1 次
    ；又其另基於施用第二級毒品甲基安非他命之犯意，於96年
    10月10日中午12時許，亦在其上開住處，以將第二級毒品甲
    基安非他命置於吸食器內燒烤吸食之方式，施用第二級毒品
    甲基安非他命1 次。嗣於96年10月11日下午5 時30分許，員
    警為查緝甲○○友人陳正華所涉毒品案件（由本院97年度審
    訴字第381 號另案審理中），乃持搜索票至陳正華位於高雄
    縣大寮鄉○○○路382 巷44號之住處搜索，嗣甲○○亦至該
    處尋訪陳正華，而經警扣得預備供其與陳正華施用之如附表
    所示毒品，因而查知上情。之後於96年12月10日上午8 、9
    時許，甲○○另基於施用第一級毒品海洛因之犯意，在高雄
    縣大寮鄉琉球村琉球社區之公共廁所內，復以前開方式，施
    用第一級毒品海洛因1 次，嗣於同日上午10時許，其行經高
    雄縣大寮鄉○○○路旁時，因形跡可疑為警盤查，發現其手
    臂上留有注射痕跡，遂於徵得其同意後，將其帶至警局採驗
    尿液，結果發現呈嗎啡陽性反應，因而查悉上情。
二、案經高雄市政府警察局、高雄縣政府警察局移送臺灣高雄地
    方法院檢察署檢察官偵查起訴。
    理  由
一、按本件被告甲○○所犯係死刑、無期徒刑、最輕本刑為3 年
    以上有期徒刑以外之罪，其於準備程序就前揭被訴事實為有
    罪之陳述，經受命法官告知簡式審判程序之旨，並聽取其與
    公訴人意見後，本院認無不得或不宜改依簡式審判程序進行
    之處，爰依刑事訴訟法第273 條之1 第1 項、第284 條之1
    ，裁定本件由受命法官獨任進行簡式審判程序，合先敘明。
二、前揭犯罪事實，業據被告於本院審理中坦承不諱，且其前開
    2 次為警查獲後，採集尿液送檢之檢驗結果，均呈施用第一
    級毒品海洛因後所會產生之嗎啡陽性反應，其中於96年10月
    11日遭查獲後之採尿檢驗結果，並呈施用第二級毒品甲基安
    非他命後所會產生之甲基安非他命陽性反應，有高雄市立凱
    旋醫院96年11月1 日A00000000 號濫用藥物尿液檢驗報告、
    臺灣檢驗科技股份有限公司96年12月21日KH2007C0000000號
    濫用藥物尿液檢驗報告在卷可稽（上開被告以外之人於審判
    外所為之書面陳述，因本件已改行簡式審判程序，依刑事訴
    訟法第159 條第2 項之規定，應具有證據能力），並有如附
    表所示之毒品扣案足憑，則被告前開自白顯與事實相符，堪
    以採信，本件事證明確，被告前揭犯行，洵堪認定。另被告
    曾因施用毒品案件，經本院以90年度毒聲字第5353號裁定送
    觀察、勒戒後，認有繼續施用毒品傾向，而由本院以90年度
    毒聲字第5765號裁定令入戒治處所施以強制戒治，嗣經本院
    以91年度毒聲字第1698號裁定停止戒治，復經本院以91年度
    毒聲字第5942號裁定撤銷停止戒治，於92年10月1 日強制戒
    治執行完畢釋放出戒治處所等情，有臺灣高等法院被告前案
    紀錄表在卷可憑，被告於強制戒治執行完畢釋放後，5 年內
    再犯本件施用毒品犯行，依法自應予以追訴處罰。
三、按海洛因及甲基安非他命，分別係毒品危害防制條例第2 條
    第2 項第1 款所稱之第一級毒品及同條項第2 款所稱之第二
    級毒品，故核被告前開施用海洛因之所為，均係犯該條例第
    10條第1 項之施用第一級毒品罪；其前開施用甲基安非他命
    之所為，則係犯同條第2 項之施用第二級毒品罪。被告持有
    第一級毒品海洛因及第二級毒品甲基安非他命後，進而施用
    ，其持有之低度行為均應為施用之高度行為所吸收，不另論
    罪。被告所犯上開3 犯行間，犯意各別、行為互殊，自應分
    論併罰。被告有犯罪事實欄所載之前科紀錄乙情，有前開臺
    灣高等法院被告前案紀錄表及臺灣高雄地方法院檢察署被告
    之刑案資料查註紀錄表在卷可稽，其受有期徒刑執行完畢，
    5 年內故意再犯本件最重本刑為有期徒刑以上之3 罪，為累
    犯，均應依刑法第47條第1 項規定加重其刑。爰審酌被告經
    強制戒治後，尚未能戒絕毒癮，足證前開保安處分措施實難
    矯治其惡性，惟念其犯後坦承罪行，態度良好，而所犯係為
    自戕行為，尚未對他人造成實害，復參以其先前因施用毒品
    案件遭論罪科刑之次數等一切情狀，分別量處如主文所示之
    刑。另毒品具有成癮性，施用者一經上癮，即難戒斷，是施
    用毒品者具有「病患性犯人」之特質；且施用毒品罪本身並
    不侵害他人法益，則在道德可非難性較低之情形下，此種犯
    罪之再犯率自易較其他犯罪類型為高，是於無外界強制力予
    以約束之狀況下，顯較難期待行為人能自發的停止為此類犯
    行。而因刑罰兼具「報應主義」及「預防主義」之雙重目的
    ，故應於量刑之時，同時衡酌上開2 項目的妥適決之，職是
    ，於施用毒品之犯罪中，要難僅以行為人犯罪次數，作為定
    其應執行刑之唯一標準，而應考量行為人犯罪時間之密接性
    、需多久執行期間而得期待其有戒絕施用毒品之可能性等個
    人情狀，定其應執行刑，以符刑法定執行刑規定之立法精神
    （否則刑法無庸於宣告刑後，再給予裁判者如此寬大之裁量
    空間，而儘可多為限制，甚或規定各宣告刑均予接續執行）
    ，從而，本院考量上述各情，定被告應執行之刑如主文所示
    ，以資懲儆。扣案如附表所示之物品，分別為第一級毒品海
    洛因、第二級毒品甲基安非他命之事實，有法務部調查局濫
    用藥物實驗室調科壹字第09623078460 號鑑定書、正修科技
    大學超微量研究科技中心DR00-0000-000 號檢驗報告在卷可
    稽，應依毒品危害防制條例第18條第1 項前段之規定，諭知
    沒收銷燬之；至於鑑識耗損之毒品，既已滅失，爰不再行諭
    知沒收銷燬，併此敘明。
據上論斷，應依刑事訴訟法第273 條之1 第1 項、第284 條之1
、第299 條第1 項前段，毒品危害防制條例第10條第1 項、第2
項、第18條第1 項前段，刑法第11條、第47條第1 項、第51條第
5 款，判決如主文。
本案經檢察官鄭益雄到庭執行職務。
中    華    民    國    97    年    3     月    31    日
                  刑事第七庭    法  官  陳君杰
以上正本證明與原本無異。
如不服本判決，應於判決送達後10日內，向本院提出上訴狀。
中    華    民    國    97    年    3     月    31    日
                                書記官  李承悌
附錄本判決論罪科刑法條全文：
毒品危害防制條例第10條
施用第一級毒品者，處6月以上5年以下有期徒刑。
施用第二級毒品者，處3年以下有期徒刑。
附表：
┌──┬───────────────────────────┬───┐
│編號│扣案物品                                              │數量  │
├──┼───────────────────────────┼───┤
│1   │第一級毒品海洛因（驗後淨重1.57公克，空包裝重0.25公克）│1 包  │
├──┼───────────────────────────┼───┤
│2   │第二級毒品甲基安非他命（驗後淨重136.89毫克）          │1 包  │
└──┴───────────────────────────┴───┘


司法院資訊處製作；財團法人民間司法改革基金會備份。
